【裁判字號】    92,上訴,1772
【裁判日期】    921127
【裁判案由】    偽造文書等
【裁判全文】
臺灣高等法院臺中分院刑事判決                  九十二年度上訴字第一七七二號
    上  訴  人  臺灣臺中地方法院檢察署檢察官
    被      告  丁○○
                乙○○
                丙○○
    右二人共同
    選任辯護人  己○○
    被      告  甲○○
右上訴人因被告偽造文書等案件，不服臺灣臺中地方法院九十二年度訴字第六○四號
中華民國九十二年七月二十六日第一審判決（起訴案號：臺灣臺中地方法院檢察署九
十年度偵字第五六八七號），提起上訴，本院判決如左：
    主      文
原判決撤銷。
丁○○、乙○○、丙○○、甲○○共同偽造私文書，足以生損害於公眾及他人，丁○○處有期徒刑參月；乙○○、丙○○、甲○○各處有期徒刑貳月。如易科罰金，均以
參佰元折算壹日。丁○○緩刑參年，乙○○、丙○○、甲○○，均緩刑貳年。
扣案之印刷網片柒張、產品設計資料光碟壹片、娃蓮娜化粧品紙盒成品拾參袋（約貳
萬個）、娃蓮娜金屬印刷模板柒塊、娃蓮娜化粧品紙盒半成品參千零參拾伍張、模板
底片貳張、化妝品包裝盒模具貳個，均沒收。
    事      實
一、丁○○係設於臺中市○區○○街四號立華商標印刷廠（以下稱立華印刷廠）負責
    人，從事自粘貼標及彩色印刷等業務，明知如附件一、二、三所示之商標圖樣，
    業據協成興化學工業有限公司（下稱協成興公司）向經濟部中央標準局（改制為
    經濟部智慧財產局）申請註冊，取得商標專用權，專用於各類化粧品、乳液、清
    潔霜、護膚膏、面霜、爽身粉、口紅、指甲油、潤膚膏等商品，現均仍在專用期
    間中。竟意圖欺騙他人，於民國八十九年十一月下旬某日，在大陸地區廣州市某
處，由真實姓名年籍不詳之大陸地區男子「沈偉康」交付使用如上開商標圖樣及
    載有「UNDER, AUTHORITY OF VALANNA (SWITERLAND) INTERNATION」、「商品條
    碼0000000000000（日霜）、0000000000000（夜霜）」之化粧品紙盒八個，以港
    幣二十萬元之代價，委託被告丁○○依樣印製十萬個化粧品紙盒，「沈偉康」並
    先行給付訂金港幣四萬元。丁○○乃與「沈偉康」基於共同之犯意聯絡，於八十
    九年十二月中旬某日，在立華印刷廠內，以每個化粧品紙盒新臺幣（下同）八元
    五角之價格，轉委託具有共同犯意聯絡之乙○○，依丁○○所交付之上開樣品紙
    盒二個（黑底及藍底各一）之式樣設計製作。而乙○○於臺中市○○○街一○○
    號之三其所經營之普羅視覺企劃有限公司（下稱普羅公司），依樣設計製作膠捲
    底片五張後，再以每個化粧品紙盒六元八角之代價，連同上開樣品紙盒二個轉交
    與其等有共同犯意聯絡之丙○○從事印刷、燙金、壓紋。丙○○則以八萬元之價
    格轉託臺中市○○路○段二三八巷十七號之「青年實業有限公司」負責人黃孔合
    （另由臺灣臺中地方法院檢察署檢察官偵辦）從事化粧品紙盒印刷；另以每張（
    一張紙板可裁成九個化粧品紙盒）七元五角之價格委託與其等亦有共同犯意聯絡
    之臺中市○○○路二一八之一號唐旭包裝有限公司（懸掛「中一燙金專業」招牌
    ，以下簡稱中一行）負責人甲○○，從事化粧品紙盒之壓紋及燙金，丁○○、乙○○、丙○○、甲○○等分別以此等方法侵害協成興公司之商標專用權，且足以
    生損害於條碼管理機構及VALANNA (SWITERLAND) INTERNATION公司。九十年一月
    間化粧品紙盒印製完成，丁○○前往驗貨後發現化粧品紙盒之色澤、條碼均不符
    合要求，乃將其中約四萬五千個化粧品紙盒退回予乙○○，其餘則以五百元之價
    格售予資源回收商。嗣經警持搜索票，於九十年三月八日，在普羅公司扣得印刷
    網片七張、產品設計資料光碟一片、娃蓮娜化粧品紙盒成品十三袋（約二萬個）
    ；在中一行扣得娃蓮娜金屬印刷模板七塊、娃蓮娜化粧品紙盒半成品三千零三十
    五張、模板底片二張；於九十年三月九日，在立華印刷廠扣得化妝品包裝紙盒模
    具二個，而查獲上情。
二、案經協成興公司訴由台中市警察局第三分局報請臺灣臺中地方法院檢察署檢察官
    偵查起訴。
    理      由
一、訊據被告丁○○、乙○○、丙○○、甲○○對於分別有接受委託或轉委託製造上
    開物品之事實，均不爭執，惟矢口否認有偽造文書及違反商標法之犯行，被告丁○○辯稱：我是在不知道的情況下，不知道違法。只要客人提供紙盒，我們就印
    製了，一般也無法瞭解該商標有無註冊。這幾年景氣又不好，要接單不容易，加
    以本案不是大廠牌，又是從大陸拿回來的，所以也不知道會變成這樣云云；被告
    乙○○辯稱：我不認識沈偉康，丁○○有提出授權書給我看，對於代工的部分，
    是相關行業委託的案子，我們都只針對委託我們的當事人去詢問有沒有授權的合
    約書，丁○○提供委託書給我看的時候，我們也認為是合法的云云；被告丙○○
    辯稱：乙○○和我是長期合作，我和乙○○承接的時候，連商標條碼都已經設計
    好了，我不知道有什麼違法的事情云云；被告甲○○辯稱：我是從事產品加工的
    一部分，丙○○交給我印刷的半成品，由我作後續的加工，我只是負責加工而已
    ，而且我們有聲明請客戶自行負責，注意有無仿冒情事云云。
    惟查，右揭事實，業據告訴代理人黃永忠於警訊及偵查中指述甚詳，而如附件所
    示之商標，確係告訴人之商標，仍在商標專用期間，亦有商標註冊證影本附卷可
    參。雖被告丁○○提出合議書一份，以證明其有得到合法之授權，惟查該合議書
    記載：「合議書，本欣怡貿易商行因業務需用，請在台灣丁○○先生代為印製如
    樣品之化妝紙盒，共計壹拾萬板。總金額為港幣貳拾萬元正。限于二○○一年一
    月十八日交貨。訂金先付港幣現金肆萬元正，違約時貴方要賠償％違約金額。
    特此定約為禱。訂貨人：沈偉康住址：廣州市○○路中意花苑冬意閣」，以本件
    價額為港幣二十萬元之交易，金額非小，所製作之數量亦多，該合議書內容對於
    授權之標的及範圍為何，竟無隻字片語提及，且依該等文字內容觀察，亦無從認
    定被告等已得商標權人之合法授權。而被告等均屬從事印刷等專業技術之製造業
    者，對於客戶所委託製造之產品，有無侵害智慧財產權之虞，本比一般人具有較
    高之專業知識，自難以此諉責，其等並有欺騙他人之意圖，至為明顯。是被告等
    所辯，均係事後卸責之詞，不足採信，本件事證明確，被告等犯行，均堪認定。
二、按刑法第二百十條之偽造私文書罪，固須以無制作權之人，捏造或冒用他人名義
    而制作文書，並足以生損害於公眾或他人為要件，但此制作名義人，不以形式上
    表現於文書內為必要，倘依習慣或特約，諸如以言詞、動作、筆跡、內容、慣用
    語、特殊制作方式、專用信箋等方法，實質上使人得知係以他人名義所制作，足
    以表示一定用意之證明者，因已妨害該制作名義人之信用，可生損害於公眾或他
    人，依同法第二百二十條第一項規定，仍應論以偽造準私文書罪；又刑法第二百
    十六條、第二百十條之行使偽造私文書罪，其所謂之文書，須以文字或符號，定
    著於有體物，而表示一定之意思、觀念或用意，具有相當之存續性，且屬法律上
    或社會生活上有關係之事項者，始足當之，最高法院八十九年度臺上字第一三一
    九號、八十一年度臺上字第三一二八號判決可資參照。本件紙盒上之「UNDER,AU
    THORITY OF VALANNA (SWITERLAND) INTERNATION」等文字，係表示獲得VALANNA
    公司授權之用意，該等文字應屬刑法第二百十條之文書；又「商品條碼00000000
    00000（日霜）、0000000000000（夜霜）」亦分別係表彰該條碼所代表之特定製
    造廠商及產品等，可以用機器掃瞄之方式，加以辨別判讀，均足代表一定用意之
    證明，亦屬刑法第二百二十條第一項之準文書。被告等既未經授權即在渠等所製
    造之化粧品紙盒上，偽造前開文字等，自有偽造私文書之行為。核被告等所為均
    係犯刑法第二百十條之偽造私文書罪。又如附件一、二、三所示之圖樣，業經告
    訴人公司註冊取得商標專用權，此有商標註冊證在卷可稽，被告等將自稱「沈偉
    康」之人所提供之化妝品紙盒樣品製作印刷，並將前開商標圖形印製於化妝品紙
    盒上之行為，係另犯商標法第六十二條第一款之意圖欺騙他人，於同一商品使用
    相同於他人註冊商標之圖樣罪。被告丁○○與自稱「沈偉康」之成年男子間，就
    前開仿冒商標、行使偽造私文書等犯行間，有犯意之聯絡，行為之分擔；被告丁○○、乙○○、丙○○、甲○○間，亦有犯意聯絡，行為分擔，均應分別論以共
    同正犯。又被告等係基於一次偽造文書及仿冒商標之犯意，而製造前開紙盒，應
    屬一個犯意之接續行為，不另論以連續犯，併予敘明。被告等所犯上開二罪名，
    有方法結果之牽連關係，為牽連犯，應依刑法第五十五條之規定，論以較重之偽
    造私文書罪。原審未察，遽為被告等無罪之諭知，自有未合。檢察官上訴指摘原
    判決不當，為有理由，應由本院將原判決撤銷改判。爰審酌被告等之素行、犯罪
    之動機、目的、手段，所生損害，及犯罪後態度等一切情狀，分別量處如主文第
    二項所示之刑。經查刑法第四十一條，於民國九十年一月十日經總統修正公布，
    於同年月十二日生效，被告等犯罪後，法律有變更，均應依刑法第二條第一項前
    段，適用修正後之刑法第四十一條第一項前段，諭知易科罰金之折算標準。末查
    被告等均未曾受有期徒刑以上刑之宣告，有台灣高等法院被告全國前案紀錄表在
    卷可稽，其等經此次教訓，當知警惕守法，應無再犯之虞，本院認其等所宣告之
    刑，以暫不執行為適當，爰併予宣告被告丁○○緩刑三年，被告乙○○、丙○○
    、甲○○緩刑二年，以啟自新。
三、扣案之娃蓮娜化粧品紙盒成品十三袋（約二萬個）、娃蓮娜化粧品紙盒半成品三
    千零三十五張，係屬仿冒商標之物品，應依商標法第六十四條沒收。扣案之印刷
    網片七張、產品設計資料光碟一片，係屬乙○○所有；娃蓮娜金屬印刷模板七塊
    、模板底片二張，係屬甲○○所有；化妝品包裝紙盒模具二個，係屬丁○○所有
    ，且均係供被告等犯罪所用之物，均應依刑法第三十八條第一項第二款沒收。
四、按商標法於民國九十二年五月二十八日經總統另修正公布，惟修正後第九十四條
    規定：本法自公布日起六個月後施行。
據上論結，應依刑事訴訟法第三百六十九條第一項前段、第三百六十四條、第二百九
十九條第一項前段，商標法第六十二條第一款、第六十四條，刑法第十一條前段、第
二條第一項前段、第二十八條、第二百十條、第二百二十條第一項、第五十五條、第
四十一條第一項前段（修正後）、第七十四條第一款、第三十八條第一項第二款，罰
金罰鍰提高標準條例第二條，判決如主文。
本案經檢察官戊○○到庭執行職務。
中      華      民      國      九十二     年    十一     月   二十七   日
                                臺灣高等法院臺中分院刑事第五庭
                                      審判長法  官  袁  從  楨
                                            法  官  姚  勳  昌
                                            法  官  郭  同  奇
右正本證明與原本無異。
如不服本判決應於收受送達後十日內向本院提出上訴書狀，其未敘述上訴之理由者並
得於提起上訴後十日內向本院補提理由書（均須按他造當事人之人數附繕本）。
                                            書記官  陳  玫  伶
中      華      民      國      九十二     年    十一     月   二十八   日
附錄論罪科刑法條
刑法第二百十條：
偽造、變造私文書，足以生損害於公眾或他人者，處五年以下有期徒刑。
商標法第六十二條第一款：
意圖欺騙他人，有左列情事之一者，處三年以下有期徒刑、拘役或科或併科新臺幣二
十萬元以下罰金：
一  於同一或類似商品，使用相同或近似於他人註冊商標之圖樣者。
                                                                        Ｒ


司法院資訊處製作；財團法人民間司法改革基金會備份。
